臺灣嘉義地方法院刑事裁定　　　　　　　96年度聲判字第20號
聲　請　人
即　告訴人　乙○○○
代　理　人　蔡金保律師
被　　　告　甲○○
上列聲請人因告訴被告過失傷害案件，不服臺灣高等法院臺南分
院檢察署檢察長駁回再議之處分（96年度上聲議字第955 號），
聲請交付審判，本院裁定如下：
    主  文
聲請駁回。
    理  由
一、按聲請人不服上級法院檢察署檢察長或檢察總長認再議為無
    理由而駁回之處分者，得於接受處分書後10日內委任律師提
    出理由狀，向該管第一審法院聲請交付審判；法院認交付審
    判之聲請不合法或無理由者，應駁回之；刑事訴訟法第258
    條之1、第258條之3第2項前段，分別定有明文。本件聲請人
    即告訴人乙○○○以被告甲○○涉犯過失傷害罪嫌，向臺灣
    嘉義地方法院檢察署檢察官提出告訴，經該署檢察官以96年
    度偵字第5983號為不起訴處分後，告訴人不服，聲請再議，
    復經臺灣高等法院臺南分院檢察署檢察長於民國96年10月30
    日以96年度上聲議字第955 號駁回再議等情，業據本院調取
    上開偵查卷宗核閱無訛，本件告訴人對於上開駁回再議處分
    不服，委任律師於96年11月9 日提出理由狀聲請交付審判，
    程序上核無不合，合先敘明。
二、本件聲請人即告訴人乙○○○告訴意旨略以：被告甲○○於
    95年11月11日下午5 時45分許，駕駛車牌號碼7977-GE 號自
    用小客車，沿嘉義縣中埔鄉省道台3 線公路由東向西行駛，
    行經該公路294.4 公里之丁字交岔路口處，與對向告訴人乙
    ○○○所騎乘欲左轉進入該交岔路之腳踏車發生擦撞，告訴
    人因而人車倒地，受有左側脛骨骨折、左肱骨粗隆骨折、右
    手背撕裂傷、骨盆骨折等傷害。因認被告涉有刑法第284 條
    第1 項前段之過失傷害罪嫌。
三、臺灣嘉義地方法院檢察署檢察官偵查結果略以：(一)汽車在劃
    有分向限制線之路段，不得駛入來車之車道內；雙黃實線，
    設於路段中，用以分隔對向車道，並雙向禁止超車、跨越或
    迴轉，道路交通安全規則第97條第1 項第2 款、道路交通標
    誌標線號誌設置規則第149 條第1 項第8 款分別定有明文。
    (二)訊據被告甲○○固不否認有於上開時、地，駕駛上述汽車
    與告訴人騎乘之腳踏車發生擦撞之事實，惟堅決否認涉有上
    開犯行，辯稱：其於上述時、地駕車時，係在遵行車道內行
    駛，並無過失等語。經查，本件車禍發生地點之道路中心劃
    有分向限制線（即雙黃實線），依上述規定，腳踏車不得騎
    入來車之車道，而乙○○○倒地處及所騎乘之腳踏車刮地痕
    長1.8 公尺，均位於被告所行駛之車道，在上開交岔路口前
    逾10公尺，上述腳踏車是前車頭處與被告之汽車右前車頭處
    碰撞等事實，有道路交通事故現場圖、道路交通事故調查報
    告表、現場及車損照片23張在卷可稽，堪認本件車禍發生之
    原因為乙○○○騎乘腳踏車，夜間行經無照明路段之無號誌
    交岔路口，於劃有分向限制線路段，未遵守上述交通規則，
    占用來車道，搶先提前左轉，致腳踏車前車頭處，在交岔路
    口前逾10公尺處，與在遵行車道內行駛之被告汽車右前車頭
    碰撞肇事。而本件車禍經送請臺灣省嘉雲區車輛行車事故鑑
    定委員會鑑定結果，亦認為：「若警繪圖示之比例無誤，則
    依據刮地痕起點距離及二車車損狀況研判：乙○○○腳踏車
    是在分向限制線上進行左轉之可能性較高。而若乙○○○之
    腳踏車是在分向限制線上進行左轉，則：乙○○○騎乘腳踏
    車，夜間行經無照明路段之無號誌交岔路口，於劃有分向限
    制線路段，占用來車道，搶先提前左轉不當，為肇事原因，
    甲○○駕駛自用小客車，無肇事因素」，此有該會96年7 月
    12日嘉雲鑑960361字第0965802291號函附卷可參。綜上所述
    ，被告於本件車禍既無肇事原因，自無過失可言，不能令其
    負過失致死之罪責，應認其犯罪嫌疑不足。
四、聲請交付審判意旨略以：
  (一)被告未注意車前狀況，且現場為下坡路段，路邊有「多事故
    路段嚴禁超速」警示標誌，車禍發生後，被告之汽車向前衝
    了相當長的距離才停在路邊，明顯超速而未減速慢行，作隨
    時停車之準備。被告自身有如上之違規行為，鑑定報告認其
    無肇事因素，尚屬武斷。
  (二)告訴人所騎腳踏車之撞擊點是在右後輪，並非前車頭，腳踏
    車之車損照片亦顯示係右後輪遭受撞擊，檢察事務官電詢承
    辦員警鄭銘華而作成公務電話紀錄單，載明告訴人之腳踏車
    車損情形是從正面遭撞擊，原不起訴處分書以及駁回再議處
    分書均認定腳踏車係前車頭處與被告之汽車碰撞肇事，顯有
    違誤。
  (三)95年11月11日當日嘉義地區之日沒時間為17時15分，從現場
    照片可以看出路口電桿上設有路燈，當時路燈應該早就已經
    亮起；且現場再往前分別有路面突起、路面左灣及50公里速
    限之警示牌。道路交通事故調查報告表記載夜間無照明、速
    限60公里／小時，顯有錯誤。被告行至交岔路口未減速慢行
    ，作隨時停車之準備，且未注意車前狀況，顯有重大過失。
    故請准將本案交付審判，以懲不法。
五、按犯罪事實應依證據認定之，無證據不得認定犯罪事實，刑
    事訴訟法第154 條第2 項定有明文。又認定不利於被告之事
    實，須依積極證據，苟積極證據不足為不利於被告事實之認
    定時，即應為有利於被告之認定，更不必有何有利之證據。
    另告訴人之告訴，係以使被告受刑事訴追為目的，是其陳述
    是否與事實相符，仍應調查其他證據以資審認（最高法院30
    年上字第816 號判例、52年台上字第1300號判例參照）。再
    者，刑事訴訟法第258 條之1 規定告訴人得向法院聲請交付
    審判，揆其立法意旨，係法律對於「檢察官不起訴裁量權」
    制衡之一種外部監督機制，法院之職責僅在就檢察官所為不
    起訴之處分是否正確加以審查，藉以防止檢察機關濫權，依
    此立法精神，同法第258 條之3 第3 項規定：「法院就交付
    審判之聲請為裁定前，得為必要之調查。」，所謂「得為必
    要之調查」，係指調查證據之範圍應以偵查中曾顯現者為限
    ，不可就新提出之證據再為調查，亦不可蒐集偵查卷宗以外
    之證據，否則將與刑事訴訟法第260 條之再行起訴規定混淆
    不清（臺灣高等法院91年4 月25日第1 次刑事庭庭長法律問
    題研究會議決議、臺灣高等法院暨所屬法院93年度法律座談
    會刑事類第28號提案、臺灣高等法院暨所屬法院95年法律座
    談會刑事類提案第39號提案意旨參照）。是法院於審查交付
    審判之聲請有無理由時，除認為不起訴處分書所載理由違背
    經驗法則、論理法則或其他證據法則者外，不宜率予交付審
    判（法院辦理刑事訴訟案件應行注意事項第134 項參照）。
六、本院認聲請人請求將本案交付審判，不應准許，理由如下：
(一)按刑法上之過失，指對於構成犯罪之事實，按其情節，應注
    意並能注意而不注意而言。依偵查卷附道路交通事故現場圖
    ，以及交通事故現場照片觀之，告訴人乙○○○倒地處、腳
    踏車刮地痕均位於被告所行駛之車道內，且依刮地痕長度，
    對照刮地痕至交岔路口之距離，兩車撞擊處確已逾交岔路口
    約10公尺。是被告顯係行駛於自己之車道，因告訴人未在遵
    行車道內行駛，跨越雙黃實線侵入對向車道而發生碰撞。且
    事發當時為17時45分，依被告警詢中之供述，當時黑暗、視
    線不良；另依道路交通事故調查報告表（一）之記載，當時
    為夜間無照明，被告突見告訴人侵入其遵行之車道內而撞及
    告訴人，對其車前此一突發之異常狀況，顯難注意防範，自
    難謂被告有能注意而未注意車前狀況之疏失。
(二)聲請交付審判意旨雖稱：該路段設有路燈，日沒後路燈應早
    已亮起，且該路段之速限應為50公里／小時，交通事故調查
    報告表之記載有誤云云。惟上開各點均為告訴人推論之詞，
    並無具體實據。況依被告於警詢中之供述，其當時行速為50
    公里／小時，是縱認告訴人上開主張屬實，亦無證據足認被
    告有超速之事實。另依偵查卷附道路交通事故現場圖、交通
    事故現場照片觀之，告訴人之腳踏車與被告之自小客車撞擊
    地點離交岔路口已逾10公尺，被告應係在通過交岔路口後始
    撞及告訴人之腳踏車，而告訴人所援引之道路交通安全規則
    第93條第1 項第2 款之規定，係規範汽車駕駛人在行經交岔
    路口時應減速慢行，被告既已通過交岔路口，縱未減速慢行
    ，亦無違反上開規則可言。故告訴人主張被告超速或未減速
    慢行而有過失乙節，亦無足採。
(三)聲請人另提出腳踏車車損照片，主張遭撞擊處應為右後輪，
    而非前車頭云云。惟查，告訴人在偵查中曾自承係「被被告
    撞到前面」；承辦本件交通事故之員警亦稱：現場刮地痕離
    岔路口有很遠的距離，告訴人不可能是在岔路口與被告發生
    擦撞，且告訴人的腳踏車車損情形是從正面撞擊，因此研判
    告訴人應是在分向限制線上即左轉逆向行駛（見偵查卷附臺
    灣嘉義地方法院檢察署公務電話紀錄單）。衡諸常情，因腳
    踏車之車身較輕，遭撞擊後確有可能產生車身全損之狀況，
    惟尚不得以告訴人之腳踏車右後輪亦有損壞，即遽行推論撞
    擊點係在右後輪。
七、綜上，原不起訴處分書及駁回再議處分書已就並無積極證據
    足資認定被告涉犯聲請人所指訴之過失傷害罪嫌，於理由內
    依憑卷內資料，詳加指駁，逐一說明認定之依據，核與經驗
    法則、論理法則及證據法則無違。此外，依偵查卷內所存之
    證據，復無其他積極證據顯示本案已達到刑事訴訟法第251
    條第1 項所謂「足認定被告有犯罪嫌疑」之程度，而得直接
    跨越起訴門檻進入審判程序。告訴人猶執前詞，聲請交付審
    判，其聲請為無理由，應予駁回。
八、依刑事訴訟法第258條之3第2項前段，裁定如主文。
中　　華　　民　　國　　96　　年　　12  　月　　21　　日
 　　　　　　     刑事第三庭審判長法  官  陳 仁 智
                                  法  官  鄭 雅 文
                                  法　官　陳 蒨 儀
上列正本證明與原本無異。
本裁定不得抗告。
中　　華　　民　　國　　96　　年　　12　　月　　25    日
                                  書記官  楊  國
